臺灣臺南地方法院民事判決
110年度重訴字第201號
原      告  廖朝州  
            邱琴馨  
            張書睿  
            洪乙彥  
            曾錦麟  
            黃錦雀  
共      同
訴訟代理人  李宗炎律師
被      告  王湮澍  
            王敬敏  
共      同
訴訟代理人  陳樹村律師
            張桐嘉律師
複  代理人  王識涵律師
上列當事人間請求履行契約事件，經本院於民國111年7月18日言
詞辯論終結，判決如下：
    主      文
被告應共同給付原告如附表「被告應給付金額」欄所示之金額，
及均自民國一百一十一年六月十五日起至清償日止，按週年利率
百分之五計算之利息。
訴訟費用由被告負擔。
本判決於原告各以如附表「供擔保金額」欄所載之金額為被告預
供擔保後，得假執行；但被告如以附表「被告應給付金額」欄所
載之金額為原告預供擔保後，得免為假執行。
    事實及理由
壹、程序方面：
　　按訴狀送達後，原告不得將原訴變更或追加他訴。但請求之
    基礎事實同一、或因情事變更而以他項聲明代最初之聲明者
    ，不在此限，民事訴訟法第255條第1項第2款、第4款分別定
    有明文。本件原告原依民法第348條第1項規定起訴，訴之聲
    明為：㈠被告王湮澍應將臺南市○○區○○段0000○0000○0000地
    號土地（下稱1295、1296、1297土地）及同市○○區○○○段000
    0地號土地（下稱2229土地），應有部分同為3分之1之土地
    所有權，分別移轉300分之20、300分之20、300分之20、300
    分之27、300分之10、300分之3之土地所有權與原告廖朝州
    、邱琴馨、張書睿、洪乙彥、曾錦麟、黃錦雀，並將土地交
    付原告。㈡被告王敬敏應將1295、1296、1297、2229土地，
    應有部份同為3分之1之土地所有權，分別移轉300分之20、3
    00分之20、300分之20、300分之27、300分之10、300分之3
    之土地所有權與原告廖朝州、邱琴馨、張書睿、洪乙彥、曾
    錦麟、黃錦雀，並將土地交付原告。嗣因被告於本件訴訟過
    程中，將1295、1296、1297、2229土地連同臺南市○○區○○段
    000000○000000○000000地號土地（下稱1295-3、1296-3、12
    97-3土地）及同市○○區○○○段000000地號土地（下稱2229-1
    土地，並與上開土地共計8筆土地合稱系爭土地）出售與訴
    外人林文進，原告遂於民國111年6月14日提出民事準備（六
    ）暨變更聲明狀，將請求權基礎變更為民法第226條規定及
    系爭土地買賣契約第8條第3項約定，並變更聲明為如後所示
    （本院卷二第187至201頁）。經核原告所為上開訴之追加及
    變更，與前開規定相符，應予准許。
貳、實體方面：
一、原告起訴主張：
  ㈠1295、1296、1297、2229土地原為被告及被告之弟即訴外人
    王得榮等3人共有之土地，每人應有部份各3分之1，2229-1
    、1295-3、1296-3、1297-3土地原為王得榮單獨所有之土地
    ，王得榮於109年10月13日死亡，被告為王得榮之全體繼承
    人。
　㈡兩造於110年4月22日就2229-1土地簽立買賣契約書、不動產
    買賣價金履約保證申請書、買賣契約增補條款，約定由原告
    向被告購買2229-1土地，買賣總價為新臺幣（下同）50,400
    ,000元，原告買受持分比例如附表「金額分配比例」欄所載
    （即原告廖朝州100分之20、邱琴馨100分之20、張書睿100
    分之20、洪乙彥100分之27、曾錦麟100分之10、黃錦雀100
    分之3，以下稱2229-1土地買賣契約）。兩造嗣於110年4月3
    0日，再就2229土地簽立買賣契約書、不動產買賣價金履約
    保證申請書、買賣契約增補條款，約定由原告向被告購買22
    29土地，買賣總價為11,768,000元，原告買受持分比例同上
    （以下稱2229土地買賣契約），另於同日亦就1295、1296、
    1297、1295-3、1296-3、1297-3土地（以下就此6筆土地稱1
    295等6筆土地）簽立買賣契約書、不動產買賣價金履約保證
    申請書、買賣契約增補條款，約定由原告向被告購買1295等
    6筆土地，買賣總價為112,160,000元，原告買受持分比例亦
    同上（以下稱1295等6筆土地買賣契約，並與上開買賣契約
    共計3份買賣契約合稱系爭買賣契約）。
　㈢原告就2229-1土地買賣契約已給付第一期款（簽約款）5,040
    ,000元，就2229土地買賣契約及1295等6筆土地買賣契約，
    亦已於110年5月5日各給付第一期款（簽約款）11,200,000
    元、1,176,800元至銀行履約保證帳戶，亦即原告就系爭買
    賣契約已給付價金17,416,800元。
　㈣被告於110年7月12日寄發岡山郵局第202號存證信函與原告，
    表示在整理王得榮遺產申報時間約使用8.5個月，遺產項目
    多且遺產金額大，惟恐在遺產稅審理期間，系爭土地可能被
    政府徵收，造成無法履行移轉土地所有權之義務，決定終止
    系爭買賣契約等語。原告收受後，於110年7月15日委託許博
    堯律師寄發豐原郵局第450號存證信函與被告，載明兩造所
    訂系爭買賣契約並不存在任何解約事由，請依約誠實履行等
    語；再於110年8月2日委託許博堯律師寄發豐原郵局第482號
    存證信函與被告，載明1295、1296、1297、2229土地（被告
    各持分3分之1），並無辦理繼承登記之問題，應先行就該4
    筆土地之持分辦理所有權移轉登記，並由原告給付價金等語
    。然未見被告回覆，原告遂提起本件訴訟，請求被告移轉12
    95、1296、1297、2229土地被告之應有部分與原告。
　㈤詎被告藉口王得榮財產較多、資料蒐集不易、繼承登記手續
    繁雜持續辦理中，且系爭土地之買賣需繳納高額土地增值稅
    、房地合一稅，有意思表示錯誤得撤銷等為由拖延，拒不履
    約，事實上被告早於本件第三次開庭前之110年12月間，即
    已另尋得買主，將系爭土地以高價出售林文進，隨即辦畢繼
    承登記並於111年3月9日將系爭土地辦畢所有權移轉登記給
    買受人，惡意違約情事明顯，於訴訟中迄至111年3月10日前
    ，仍隱瞞雙重買賣及過戶事實，致原告原請求已有給付不能
    情形。
　㈥被告以錯誤為由主張撤銷其為系爭買賣契約之意思表示，並
    非合法，系爭買賣契約並未經被告合法撤銷，被告仍有履行
    系爭買賣契約之義務，且系爭買賣契約第8條第3項亦約定「
    本約簽訂後，乙方（即被告）若有擅自解約、不為給付、給
    付不能、或其他違約情事致本約解除時，除應負擔甲方（即
    原告）所受損害之賠償外，並喪失收受買賣價金之權利，且
    應將乙方已支配之價金返還甲方，並同意按甲方已支付價金
    總額之同額，作為懲罰性違約金，另行給付甲方」。惟被告
    收受原告交付之價金17,416,800元後，又於110年12月間將
    系爭土地以高於原買賣價金174,328,000元之300,000,000元
    出賣與林文進。被告違約為雙重買賣，應得預見將遭原告依
    約請求懲罰性違約金，仍執意將系爭土地為雙重買賣，自可
    合理推認是因前後買賣契約有高達125,672,000元之價差為
    真實，故原告請求被告給付懲罰性違約金17,416,800元並未
    過高。又系爭土地位於臺南市南科都市計畫區（下稱南科計
    畫區）内，原告購買系爭土地除得以參加區段徵收變更為建
    地，增加土地交易經濟價值外，亦得視土地交易情形出售獲
    利，因被告再行高價出售並移轉土地與第三人，乃可歸責於
    被告之事由致給付不能。被告既於110年12月間出售系爭土
    地，林文進亦願以每坪單價142,118元、總價30,000,000元
    之價格買受系爭土地，足證系爭土地於被告違約出售時，即
    有其出售價格之客觀價值存在，該金額核屬客觀交易價值。
    為此，依民法第226條規定，請求被告給付原告所受損害及
    所失利益125,672,000元（即系爭土地前後二份買賣契約之
    價差），並依系爭買賣契約第8條第3項約定，請求被告給付
    原告懲罰性違約金17,416,800元等語。
  ㈦並聲明：⒈被告應共同給付原告如附表「被告應給付金額」欄
    所示金額共143,088,800元，及均自原告民事準備（六）暨
    變更聲明狀繕本送達翌日起至清償日止，按週年利率5％計算
    之利息。⒉如獲有利判決，願供擔保請准宣告假執行。
二、被告答辯：
　㈠關於2229-1土地買賣契約以及1295等6筆土地買賣契約中1295
    -3、1296-3、1297-3之部分：
　　⒈2229-1、1295-3、1296-3、1297-3土地為道路用地，被告
      原以為過戶可免繳納土地增值稅，但於交易後經調查，上
      開4筆土地已被納入區段徵收範圍，該道路用地被區段徵
      收後會變成建築用之抵價地發還土地所有權人，之後再移
      轉與原告，被告要繳納高額之土地增值稅和房地合一稅。
      被告若知道該道路用地將來會變更成建地，就不能用道路
      用地之價格出售，又若知道要繳土地增值稅及高額之房地
      合一稅，況該稅於兩造簽約後之110年7月1日，政府修改
      房地合一稅稅率定為取得土地後第1、2年出賣課所得45％
      、第3至5年間出售課所得額35％，第5年之後課20％，被告
      即不可能以該不含稅之價格出售。
　　⒉交易土地係道路用地還是建地，交易上價格相差懸殊，自
      屬物之性質交易上絕對重要之事項，而交易之土地是否應
      繳納土地增值稅、房地合一稅，涉及出賣人實際可取得價
      金多寡之比例，會影響交易之價格，被告若知其情事，絕
      不可能以該買賣價格和條件出賣系爭土地，而有民法第88
      條第2項之適用。
　㈡關於2229土地買賣契約以及1295等6筆土地買賣契約中1295、
    1296、1297之部分：
　　⒈2229、1295、1296、1297土地為農地，買賣過戶免課土地
      增值稅。但被告於交易後，發現上開4筆土地使用分區雖
      屬農業區，但係可供申請變更開發為產業支援區，且又被
      納入區段徵收公告範圍内，將來被區段徵收換回可供建築
      之抵價地，價格相差有天壤之別，此為被告所不知，而為
      原告所明知，因此於買賣契約書增補條款第5項中約定「
      賣方需行文向主管機關確認本標的善化區胡厝寮段2229地
      號全部位於台南南科特定區區段徵收範圍内（非屬公設一
      般徵收），若未於範圍内，雙方同意解除本買賣契約，價
      金返還予買方，互不要求損害賠償，解約費用由賣方負擔
      。」，可見原告係為貪圖該農地將來南科計畫區區段徵收
      農地變為建地之利益而來，並搶在區段徵收公告禁止過戶
      前完成簽約，其交易之標的雖為農地，但著重在將來區段
      徵收後之建地，此乃交易上之重要事項自無疑義。
　　⒉從農地交易免稅，到區段徵收完畢後發還可供建築之抵價
      地（抵償徵收補償費之土地），土地之公告現值要調漲到
      發還土地時之地價。屆時再移轉，將發生驚人之土地增值
      稅，涉及被告實際上可取得買賣價金之多寡，被告若知道
      該農地將來會變更成建地，就不能用農地之價格出售，若
      知道要繳土地增值稅及政府於110年7月1日修改為高額之
      房地合一稅，被告即不可能以該不含稅價格出售，此為交
      易上絕對重要之事項，而有民法第88條第2項之適用。
  ㈢依上所述，本件被告就系爭買賣契約有前述意思表示錯誤之
    情形，爰依民法第88條規定，以110年9月29日答辯狀之送達
    對原告為撤銷出賣系爭土地之意思表示，系爭買賣契約因此
    不成立，原告自不得再依系爭買賣契約請求被告履行。
　㈣縱認被告撤銷意思表示為無理由，原告亦不得請求被告給付
    所失利益損害12,562,000元：
  　⒈原告雖已給付17,416,800元，然此為系爭買賣契約之簽約
      款，僅佔總價金之10％，原告給付剩餘價金之義務，與被
      告依系爭買賣契約將系爭土地移轉登記與原告之義務，有
      對價關係，被告自得主張於原告為對待給付前，拒絕自己
      之給付。原告既經被告主張同時履行抗辯，原告即尚未取
      得系爭土地，自無從另行將系爭土地出售。
　　⒉原告雖以被告前後二買賣契約之價格差距125,672,000元，
      主張為其所受損害及所失利益。惟原告雖與被告簽訂系爭
      買賣契約，然雙方既尚未履行完畢，猶待被告移轉登記，
      原告始得獲轉賣價差之利益，在此之前其對於賺取價差之
      預期，均尚屬期待權，縱原告或因市場價格漲跌而於計算
      上有所獲利或虧損，然此僅屬可能而已，尚不具客觀確定
      性。況被告以每坪82,598.67元與原告簽訂系爭買賣契約
      ，相較於被告與林文進簽訂買賣契約，成交價格相差將近
      一倍。而買賣價金常繫於締約之機會，被告能覓得林文進
      購入系爭土地，不等同原告必能獲得相同之締約機會。且
      短短8個多月系爭土地價格漲幅將近1倍，與一般常情有違
      ，不具客觀確定性，顯非依通常情形可得預期之利益。且
      原告亦未舉證證明其在簽訂系爭買賣契約時，就系爭土地
      已定有轉售計畫可預期該等利益，則依其外部情事觀之，
      尚不足以認定上訴人確有取得系爭土地價格上漲利益之可
      能，故原告請求為無理由。
　㈤縱認被告撤銷意思表示為無理由，原告亦不得請求被告給付
    懲罰性違約金17,416,800元：
　　⒈系爭買賣契約第8條第3項約定，如單純依契約文字解釋，
      似為懲罰性違約金之約定，惟懲罰性違約金係以強制債務
      履行為目的，確保債權效力之強制罰，是契約若已遭解除
      ，自無以高額懲罰性違約金迫使債務人履約之可能。故系
      爭買賣契約第8條第3項既約定賣方於買方已解除不動產買
      賣契約之情形下，始須給付違約金，則該違約金約定顯非
      以強制賣方依約履行為目的，而僅係為減輕買方對於因債
      務不履行所致損害數額之舉證責任，該違約金應屬損害賠
      償總額預定性違約金，不得僅憑契約文字所載之「懲罰性
      」，即拘泥於文字致失真意。
　　⒉系爭買賣契約第8條第3項約定應係參照108年10月31日内政
      部台内地字第1080265857號函所編定之成屋買賣契約書範
      本（下稱系爭範本）第11條第1項所訂定，是本件違約金
      性質自應參酌系爭範本為解釋。而系爭範本就房屋買賣違
      約金之性質採損害賠償預定性違約金，益證本件違約金之
      性質為損害賠償預定性違約金，是原告除違約金外，不得
      另行請求被告給付所失利益之損害賠償。
　　⒊被告係於主張撤銷意思表示後，認為兩造已無買賣契約存
      在，始將系爭土地賣與林文進，與一般之二重買賣係單純
      置第一次買賣契約於不顧，而直接為第二次買賣之情形不
      同，被告違約情節應屬輕微。且原告所繳納之價金皆存入
      履約保證專戶，於解約後即得將匯入款項加計利息全數取
      回，是原告就本件土地買賣未受有損害，若允許原告在短
      短8個月之期間即得請求被告給付17,416,800元之高額違
      約金，無異肯認買方得藉此享有鉅額暴利，難謂公允。
    ⒋依系爭範本第11條第1項後段所載，可知系爭範本就房屋買
      賣違約金之約定係以房地總價款15％為上限，且該違約金
      之數額即已包含損害賠償金。本件原告請求給付懲罰性違
      約金占總價金比例已達10％，並已另行請求損害賠償，其
      請求之數額已達系爭買賣契約總價金之82.16％，顯逾系爭
      範本規定之總價金15％，足見原告請求之違約金數額實屬
      過高，應予酌減等語。
  ㈥並聲明：⒈原告之訴駁回。⒉若受不利判決，願供擔保請准免
    為假執行。
三、兩造不爭執事項：
  ㈠1295、1296、1297、2229土地原為被告及被告之弟王得榮等3
    人共有之土地，每人應有部份各3分之1（本院卷一第35至42
    頁）。
  ㈡2229-1、1295-3、1296-3、1297-3土地原為王得榮單獨所有
    之土地（本院卷一第63頁、第97至99頁）。
  ㈢王得榮於109年10月13日死亡，因其他繼承人均拋棄繼承，被
    告為王得榮之全體繼承人（本院卷一第45、131、151-169、
    213頁）。
  ㈣兩造於110年4月22日就2229-1土地簽立買賣契約書、不動產
    買賣價金履約保證申請書、買賣契約增補條款，約定由原告
    向被告購買2229-1土地，買賣總價為50,400,000元，原告買
    受持分如附表「金額分配比例」欄所載（見本院卷一第47至
    61頁）。
  ㈤兩造於110年4月30日簽立下列土地買賣契約書：
    ⒈簽立2229土地買賣契約書、不動產買賣價金履約保證申請
      書、買賣契約增補條款，約定由原告向被告購買2229土地
      ，買賣總價為11,768,000元，原告買受持分如附表「金額
      分配比例」欄所載（本院卷一第81至95頁）。
    ⒉簽立1295等6筆土地買賣契約、不動產買賣價金履約保證申
      請書、買賣契約增補條款，約定由原告向被告購買1295、
      1296、1297、1295-3、1296-3、1297-3等6筆土地，買賣
      總價為112,160,000元，原告買受持分如附表「金額分配
      比例」欄所載（本院卷一第65至79頁）。
  ㈥就1295等6筆土地買賣契約，原告已於110年5月5日給付11,20
    0,000元之簽約款至銀行履保帳戶（中國信託銀行營業部，
    戶名：中國信託商業銀行股份有限公司受託信託財產專戶，
    帳號：00000000000000）；就2229土地買賣契約書，原告已
    於同日給付1,176,800元之簽約款至銀行履保帳戶（中國信
    託銀行營業部，戶名：中國信託商業銀行股份有限公司受託
    信託財產專戶，帳號：00000000000000)。
  ㈦被告於110年7月12日寄發岡山郵局第202號存證信函與原告，
    記載：在整理被繼承人遺產申報時間約使用8.5個月，遺產
    項目多且遺產金額大，惟恐在遺產稅審理期間，上揭買賣土
    地可能被政府徵收，造成通知人無法履行移轉土地所有權與
    買方之義務，且在上開第⑴項110年4月22日土地買賣契約書
    中之第七條第五款載明辦理點交時間最遲不得逾民國110年7
    月30日之約定，為此決定終止上開三件買賣契約等語（本院
    卷一第103至105頁）。
  ㈧原告於110年7月15日委託許博堯律師寄發豐原郵局第450號存
    證信函與被告，記載：雙方所訂買賣契約並不存在任何解約
    事由，請依約誠實履行等語（本院卷一第107至112頁）。
  ㈨原告於110年8月2日委託許博堯律師寄發豐原郵局第482號存
    證信函與被告，記載：1295、1296、1294、2229土地（被告
    各持分1/3），並無辦理繼承登記之問題，應先行就該4筆土
    地之持分辦理所有權移轉登記，並由原告給付價金等語（本
    院卷一第115至116頁）。
  ㈩1295、1296、1297、2229土地於都市計畫土地使用分區中係
    屬於「農業區（供開發為產業支援區）」；1295-3、1296-3
    、1297-3、2229-1土地於都市計畫土地使用分區中係屬於「
    道路用地」（本院卷一第101至102頁）。
  1295、1296、1297、2229土地係位在臺南市政府都市計畫「
    台南科學工業園區特定區計畫（不含科學園區部分）（新市
    區建設地區開發區塊A、B、C、D、E、N、O）細部計畫配合
    變更主要計畫案」暨「擬定台南科學工業園區特定計畫（不
    含科學園區部分（新市區建設地區開發區塊A、B、C、D、E
    、N、O）細部計畫案」中之「新市區建設地區開發區塊細部
    計畫配合變更主要計畫案」內「D區」之開發區塊，上開計
    畫案目前正在臺南市都市計畫委員會審議中（本院卷一第27
    7至279頁、第343至345頁）。
  原告於110年9月29日收受被告如本院卷一第171至180頁之答
    辯狀。
  被告於110年12月16日，與林文進簽訂下列土地買賣契約書，
    約定由林文進向被告購買系爭土地：
    ⒈就1295、1295-3土地簽立土地買賣契約書，買賣總價為64,
      760,000元（本院卷二第127至138頁）。
    ⒉就1296、1296-3土地簽立土地買賣契約書，買賣總價為65,
      230,000元（本院卷二第139至151頁）。
    ⒊就1297、1297-3土地簽立土地買賣契約書，買賣總價為63,
      030,000元（本院卷二第153至165頁）。
    ⒋就2229、2229-1土地簽立土地買賣契約書，買賣總價為106
      ,980,000元（本院卷二第167至178頁）。
  系爭土地於111年3月9日經以買賣為原因，由被告移轉登記為
    下列之人所有：
    ⒈1295、1295-3土地移轉登記為林文進所有（原因發生日期
      記載：110年12月27日）（本院卷一第473至476頁、卷二
      第29至32頁）。
    ⒉1296、1296-3土地移轉登記為訴外人方天助所有（原因發
      生日期記載：110年12月27日）（本院卷一第477至480頁
      、卷二第15至18頁）。
    ⒊1297、1297-3土地移轉登記為訴外人周小珍所有（原因發
      生日期記載：110年12月27日）（本院卷一第481至484 頁
      、卷二第19至24頁）。
    ⒋2229、2229-1土地移轉登記為林文進、訴外人黃嫈寓所有
      （應有部分各2 分之1，原因發生日期記載：110年12月30
      日）（本院卷一第469至472頁、卷二第25至28頁）。
四、兩造爭執事項：
  ㈠被告主張其就出賣系爭土地之意思表示有錯誤，得依民法第8
    8條規定，撤銷其就系爭土地出賣之意思表示，原告不得依
    系爭買賣契約請求被告履行，有無理由？
  ㈡原告主張被告將系爭土地出售並為所有權移轉登記（如不爭
    執事項、所示），係可歸責於被告之事由致給付不能，請
    求被告為下列給付，有無理由：
    ⒈依民法第226條、第216條規定，請求被告賠償原告所受損
      害及所失利益125,672,000元。
    ⒉依系爭買賣契約書第8條第3項約定，請求被告給付懲罰性
      違約金17,416,800元。
五、得心證之理由：
  ㈠被告抗辯其就出賣系爭土地之意思表示有錯誤，依民法第88
    條規定，撤銷其意思表示，並無理由：
  　⒈按意思表示之內容有錯誤，或表意人若知其事情即不為意
      思表示者，表意人得將其意思表示撤銷之。但以其錯誤或
      不知事情，非由表意人自己之過失者為限，民法第88條第
      1項固定有明文。惟民法第88條之規定，係指意思表示之
      內容或表示行為有錯誤者而言，與為意思表示之動機有錯
      誤之情形有別（最高法院51年台上字第3311號判決參照）
      。又所謂錯誤，乃指意思表示之人對於構成意思表示內涵
      之效果意思，與其表示於外之表示內容，因錯誤或不知而
      致生齟齬而言。至於形成表意人內心效果意思之原因，則
      稱為動機，導致表意人內心效果意思之動機十分繁雜，且
      只存在表意人之內心，不表示於意思表示中，故為相對人
      所無法查覺，是除當事人之資格或物之性質有誤，且為交
      易上認為重要者，始可視為意思表示內容之錯誤外，其餘
      動機錯誤若未表示於意思表示中，且為相對人所明瞭者，
      不受意思表示錯誤規範之保護，否則法律之安定性及交易
      之安全無法維護，此觀民法第88條第2項之規定自明。且
      撤銷須以其錯誤或不知事情，非由表意人自己之過失者為
      限。而就主張意思表示錯誤而為意思表示之當事人，依民
      事訴訟法第277條規定，應就其主張之事實負舉證責任。
    ⒉被告雖辯稱：2229-1、1295-3、1296-3、1297-3土地為道
      路用地，2229、1295-3、1296-3、1297土地為農地，被告
      原以為系爭土地過戶可免繳納土地增值稅、房地合一稅，
      惟兩造簽約後被告始發現系爭土地已被納入區段徵收範圍
      ，若被徵收將會變成建築用之抵價地發還土地所有權人，
      再移轉與原告，被告要繳納高額之土地增值稅和房地合一
      稅，此為交易上重要事項，且為被告於出售系爭土地時所
      不知，故被告出售系爭土地之意思表示有錯誤，得依民法
      第88條規定撤銷之等語，惟查：
　　　⑴被告所述上開意思表示錯誤之情形為原告所否認，揆諸
        前揭說明，自應就其主張之事實負舉證責任。惟觀諸原
        告所提出被告委託不動產仲介不動產公司銷售2229-1土
        地所出具之「不動產委託銷售標的現況說明書（土地）
        」，可知被告王湮澍於該說明書「土地是否有被公告徵
        收」欄位勾選「是」（本院卷一第263頁）。又系爭買
        賣契約增補條款第5條，均有關於賣方（即被告）須行
        文向主管機關確認系爭土地全部位於臺南南科特定區區
        域徵收範圍內（非屬公設一般徵收），若未於範圍內，
        兩造同意解除系爭買賣契約之約定（本院卷一第59、77
        、93頁）。而被告王湮澍於110年4月28日，更曾前往臺
        南市安定區公所申請系爭土地使用分區證明書，其上載
        明1295、1296、1297土地為「農業區（供開發為產業支
        援區）屬區段徵收」，1295-3、1296-3、1297-3土地為
        「道路用地屬區段徵收」，並記載上開6筆土地為「109
        /03/31變更臺南科學工業特定區計畫（不含科學園區部
        分）（主要計畫及細部計畫分離專案通盤檢討）（土地
        使用分區管制要點）細部計畫案」；另記載2229-1土地
        屬「道路用地」、2229土地屬「農業區（供申請變更開
        發為產業支援區）」，並記載此2筆土地為「97/07/30
        變更台南科學工業園區特定區計畫（不含科學園區部分
        （第一次通盤檢討）案」等情，有上開使用分區證明書
        附卷可參（本院卷一第101至102頁）。被告於取得上開
        土地使用分區證明書後，非但並未向原告主張於110年4
        月22日簽訂之2229-1土地買賣契約，因被告不知悉2229
        -1土地係位在南科計畫區範圍內，而有意思表示錯誤欲
        撤銷出售2229-1土地意思表示之情形，反而更於110年4
        月30日再與原告簽訂1295等6筆土地買賣契約及2229-1
        土地買賣契約。是尚難謂被告於簽立系爭買賣契約時，
        有何就系爭土地係位在南科計畫區區域徵收範圍內乙事
        不知悉，而陷於意思表示錯誤之情形。
　　　⑵又「擬定臺南科學工業園區特定區計畫（不含科學園區
        部分）（新市區建設地區開發區塊A、B、C、D、E、N、
        O)細部計畫配合變更主要計畫案」及「擬定臺南科學工
        業園區線；特定區計畫（不含科學園區部分）（新市區
        建設地區開發：區塊A、B、C、D、E、N及O)細部計畫案
        」於110年4月20日公開展覽30日，並分別於110年5月6
        日、5月11日舉行都市計畫說明會，目前於臺南市都市
        計畫委員會審議中，預計111年初接續提報内政部審議
        ，俟内政部審議通過並核定後，方能發布實施；上開計
        畫案分為A、B、C、D、E、N及0等7區塊，係採區段徵收
        方式一次辦理開發，1295、1296、1297、2229土地皆位
        屬D區開發區塊區段徵收範圍；又D區開發區塊「區段徵
        收公告及通知」、「禁止或限制移轉登記」皆係屬區段
        徵收階段作業，因目前本案仍屬於都市計畫審議階段，
        尚難預估相關作業期程等情，有臺南市政府都市發展局
        （下稱都發局）110年12月15日南市都綜字第110150265
        1號函、臺南市政府地政局（下稱地政局）110年12月22
        日南市地徵字第1101534233號函在卷可參（本院卷一第
        341至346頁）。足見系爭土地尚未因位在都市計畫區段
        徵收範圍內，而受徵收之公告、通知，亦尚未有受禁止
        或限制移轉登記之情形。
　　　⑶況被告於110年12月16日，另就系爭土地與林文進簽訂土
        地買賣契約書，約定由林文進向被告購買系爭土地，買
        賣價格如不爭執事項所示，被告並已於111年3月9日，
        將系爭土地移轉登記為林文進或其指定之人所有（如不
        爭執事項所示）等情，為兩造所不爭執。而經本院函
        詢稅務機關，被告將系爭土地出售林文進，並於111年3
        月9日將系爭土地以買賣為原因為移轉登記時，買賣雙
        方有無經課徵或繳納土地增值稅、房地合一稅等節，經
        財政部高雄國稅局以111年5月18日財高國稅岡綜字第11
        12752541號函覆以：1295、1296、1297及2229土地係符
        合農業發展條例第37條及第38條之1規定得申請不課徵
        土地增值稅之土地，另蘇厝段1295-3、1296-3、1297-3
        及2229-1土地係符合尚未被徵收前移轉依都市計畫法指
        定之公共設施保留地，依所得稅法第4條之5第1項第2款
        及第4款，皆免報繳納房地合一稅等語（本院卷二第113
        至118頁）；經財政部南區國稅局佳里稽徵所以111年5
        月18日南區國稅佳里綜所字第1112602534號函覆以：12
        95等6筆土地之買賣行為非屬房地合一課稅範圍，迄今
        亦無相關申報資料等語（本院卷二第119頁）；經臺南
        市政府財政稅務局佳里分局以111年5月19日南市財佳字
        第1112804733號函覆以：1295、1296、1297土地屬都市
        計畫使用分區「農業區」，於申報移轉時依土地稅法第
        39條之2第1項規定不課徵土地增值稅核准在案，無須繳
        納土地增值稅，另1295-3、1296-3、1297-3土地屬都市
        計畫使用分區「道路用地」，於申報移轉時申請依土地
        稅法第39條第2項規定免徵土地增值稅核准在案，無須
        繳納土地增值稅等語（本院卷二第121頁）；並經臺南
        市政府財政稅務局新營分局以111年5月24日南市財營字
        第1112606105號函覆以：2229土地依土地稅法第39條之
        2第1項規定，核定不課徵土地增值稅，2229-1土地依土
        地稅法第39條第2項規定，核定免徵土地增值稅等語（
        本院卷二第179至180頁）。足見被告將系爭土地原屬於
        王得榮之應有部分完成遺產稅之申報、核定及繳納，並
        將系爭土地出售給林文進並完成所有權移轉登記時止，
        系爭土地均尚未被徵收，亦未經禁止或限制移轉登記，
        被告移轉系爭土地所有權並無何受法律禁止、限制，或
        其他窒礙難行之處，且以買賣為原因辦理移轉所有權登
        記時，亦無須繳納土地增值稅、房地合一稅，益證被告
        辯稱其於出售系爭土地時，不知系爭土地已列入區段徵
        收範圍，若移轉給原告將繳納高額土地增值稅、房地合
        一稅，故其就出售系爭土地之意思表示有錯誤云云，並
        無可採。
　　　⑷參以被告在簽訂系爭買賣契約後，於110年7月12日寄發
        與原告之存證信函，其內容係記載：在整理被繼承人遺
        產申報時間約使用8.5個月，遺產項目多且遺產金額大
        ，惟恐在遺產稅審理期間，上揭買賣土地可能被政府徵
        收，造成通知人無法履行移轉土地所有權與買方之義務
        ，且在上開第⑴項110年4月22日土地買賣契約書中之第
        七條第五款載明辦理點交時間最遲不得逾民國110年7月
        30日之約定，為此決定終止上開三件買賣契約等語（本
        院卷一第103至105頁）。依被告所寄上開存證信函，其
        中並無任何關於被告出售系爭土地之意思表示，有不知
        系爭土地位在區段徵收範圍內、日後需繳納高額土地增
        值稅及房地合一稅等情形，而主張要撤銷錯誤之意思表
        示。是被告辯稱其出售系爭土地之意思表示有上開錯誤
        之情形而得撤銷云云，洵非可取。
　　⒊被告雖又辯稱：系爭買賣契約雖有丙方安心家企業有限公
      司（下稱安心公司）擔任仲介，然安心公司於兩造簽訂系
      爭買賣契約時，未提供系爭土地之成交行情給被告參考，
      反而僅不斷催促被告簽約，致被告僅以每坪82,598.67元
      之價格出售系爭土地，然在被告於110年9月28日以民事答
      辯狀撤銷意思表示後，於110年12月間與林文進簽定買賣
      契約，成交價格每坪142,143.59元，與系爭買賣契約相距
      僅8個月，成交價格竟相差如此之大，可知被告對系爭土
      地成交行情全無正當認識之不知，且係遭安心公司隱瞞所
      致，若被告知道系爭土地成交行情高達每坪142,143.59元
      ，即不會以每坪82,598.67元之價格出售，故被告得撤銷
      錯誤之意思表示等語。然查：
　　　⑴縱然被告於110年12月間與林文進簽訂買賣契約時，成交
        價格約每坪142,143元，然亦無法據以推認被告於110年
        4月間與原告簽訂系爭買賣契約時，兩造之成交價格有
        何與當時市價顯不相當之情形，更無法以此認定仲介系
        爭土地買賣之安心公司有何對被告隱瞞系爭土地市價之
        情形。而就一般市場上有關不動產交易常情而言，不動
        產成交價格通常係由買賣雙方協議折衝決定，各有其主
        、客觀考量因素，衡情原告對被告同意出賣系爭土地之
        內心想法為何，亦無從知悉。且被告王湮澍為49年出生
        ，有其個人戶籍資料可稽，並為三守企業股份有限公司
        、三璟三建設有限公司之負責人（本院卷一第376、379
        、385頁），應具有相當之智識程度及社會經驗，兩造
        就系爭土地成交價格復高達174,328,000元，交易標的
        價值甚鉅，且依卷內資料所示，尚難認被告有何急需出
        售系爭土地之情形，則被告就是否出售系爭土地之決定
        （包括買賣價格），自得有相當充裕之時間慎重考慮，
        並詳為詢價、自行透過政府機關公示網站查知鄰近不動
        產交易行情或參酌其他資訊，當無隨意聽信仲介業者之
        言，而輕率為出售決意之理。況仲介乃居間促成交易而
        抽取佣金之人，成交價格多寡當影響其所得，倘系爭土
        地之市價有高於成交價之情形，土地仲介者當無故以低
        價居間之理。
　　　⑵衡以被告於原告提起本件訴訟後所提出之書狀及言詞答
        辯內容，原本均未有主張其係因安心公司隱瞞，不知系
        爭土地成交行情而有意思表示錯誤之情形。直至本院函
        詢稅務機關被告出售系爭土地與林文進並為移轉，是否
        須繳納土地增值稅、房地合一稅，經前述稅務機關函覆
        均無須繳納後，被告始於111年7月8日提出民事答辯（
        二）狀，抗辯其係遭安心公司隱瞞而不知系爭土地成交
        行情云云，是其所辯有遭安心公司隱瞞而不知系爭土地
        成交行情云云，尚難採認。參諸民法上所謂意思表示，
        係指表意人將企圖發生一定私法效果之意思，表示於外
        部之行為而言，本件被告出售系爭土地之意思表示，自
        不因其嗣後認為系爭土地可以高於出售與原告之價格出
        售，遂改變初衷之動機而受影響。況縱認其意思表示有
        錯誤之情形，然被告就是否出賣系爭土地既得有相當充
        裕之考慮、詢價時間以為決定，故亦係被告自己之過失
        所致，從而被告據此主張撤銷出售系爭土地之意思表示
        ，亦無理由。
  ㈡被告將系爭土地出售並為所有權移轉登記，係可歸責於被告
    之事由致給付不能，原告得請求被告賠償原告所受損害125,
    672,000元：
　　⒈按因可歸責於債務人之事由，致給付不能者，債權人得請
      求賠償損害。損害賠償，除法律另有規定或契約另有訂定
      外，應以填補債權人所受損害及所失利益為限。依通常情
      形，或依已定之計劃、設備或其他特別情事，可得預期之
      利益，視為所失利益。債權人於有第二百二十六條之情形
      時，得解除其契約。解除權之行使，不妨礙損害賠償之請
      求，民法第226條第1項、第216條、第256條、第260條分
      別定有明文。次按民法第260條規定，解除權之行使，不
      妨礙損害賠償之請求，係採「契約解除」與「替補賠償」
      之兩立主義。是契約之解除，無論由於債務不履行之給付
      不能，抑或給付遲延，均得併行請求債務不履行之損害賠
      償（替補賠償），該債務不履行所生之舊賠償請求權，祇
      須其所受之損害與債務不履行（給付不能或給付遲延）有
      相當因果關係者即足稱之，初不因契約之解除而失其存在
      ，而其賠償範圍，仍應依一般損害賠償之法則，即民法第
      216條定之（最高法院95年度台上字第2885號、94年度台
      上字第913號民事判決意旨參照）。
　  ⒉查2229-1土地買賣契約第3條第2項關於第二期款（備證用
      印款）已約定被告應於110年5月31日備齊一切過戶所需之
      證件資料，並完成用印手續交付特約代書收執，以便辦理
      產權移轉登記作業，而原告最遲應於前開日期將第二期款
      存匯入專戶等語（本院卷一第48頁），則被告自應於上開
      期日前備齊過戶所需證件資料，完成用印手續交付特約代
      書收執，以履行其移轉2229-1土地所有權登記與原告之義
      務。又1295等6筆土地買賣契約及2229土地買賣契約，雖
      於第3條第2項關於第二期款（備證用印款）部分關於被告
      應備齊一切過戶所需之證件資料，並完成用印手續交付特
      約代書收執之日期空白未填載，然亦同時有約定原告最遲
      應於前開日期將第二期款存匯入專戶等語（本院卷一第66
      、82頁），且被告於110年7月12日寄發不爭執事項㈦所示
      之存證信函，向原告表示決定終止系爭買賣契約，而無意
      依約履行後，原告即曾以不爭執事項㈧、㈨所示之存證信函
      載明系爭買賣契約並無得解約之事由，而催告被告應依系
      爭買賣契約履行等語（本院卷一第103至111頁），則被告
      經原告以上開存證信函催告後，自有依系爭買賣契約，履
      行其移轉1295等6筆土地及2229土地所有權登記與原告之
      義務。又關於被告辯稱其出售系爭土地之意思表示錯誤而
      撤銷其意思表示乙節並無理由等情，業經本院認定如前，
      則被告辯稱其已依法撤銷出賣系爭土地之意思表示，系爭
      買賣契約已不存在，其無依約履行之義務云云，洵非可採
      。
　　⒊被告本應依系爭買賣契約履行其移轉系爭土地所有權與原
      告之義務，然被告在原告110年8月10日提起本件訴訟後，
      於110年12月16日另就系爭土地與林文進簽訂土地買賣契
      約書，並於111年3月9日完成所有權移轉登記等情，為兩
      所不爭執（如不爭執事項、所示），自無從期待原告再
      給付系爭買賣契約第2期（備證用印款）之後所有款項。
      被告在系爭買賣契約存續中，移轉系爭土地所有權與林文
      進及其指定之人，致不能依約移轉與原告，自屬可歸責於
      被告之事由致給付不能。原告復於111年6月20日言詞辯論
      期日中主張因被告已陷於給付不能，當庭向被告為解除系
      爭買賣契約之意思表示等語（本院卷二第215頁），故系
      爭買賣契約已經原告於111年6月20日解除。原告主張被告
      應負給付不能損害賠償責任，且解約不影響其被告損害賠
      償責任等語，核屬可採。
 　 ⒋被告固辯稱原告雖已支付17,416,800元，然此為系爭買賣
      契約簽約款，僅有總價金10％，原告給付剩餘價金之義務
      ，與被告依系爭買賣契約將系爭土地移轉登記與原告之義
      務，有對價關係，被告得主張於原告對待給付前，拒絕自
      己之給付，原告既經被告主張同時履行抗辯權，即尚未取
      得系爭土地，自無從另將系爭土地出售等語。惟按因契約
      互負債務者，於他方當事人未為對待給付前，得拒絕自己
      之給付，民法第264條第1項固有明文。而系爭買賣契約第
      3條第2款第二期款（備證用印款）之約定，均係「被告應
      備齊一切過戶所需之證件資料，並完成用印手續交付特約
      代書收執，以便辦理產權移轉登記作業」、「原告最遲應
      於前開日期將第二期款存匯入專戶等語」，不同者在於關
      於被告應備齊過戶所需證件資料交付代書收執之日期，22
      29-1土地買賣契約有載明應於110年5月31日前為之，其餘
      土地之買賣契約則未載明，然原告已催告被告應為履行，
      則被告自應依上開約定備齊過戶所需證件資料交付代書收
      執，已如前述。而依上開約定可知，原告應交付第二期款
      （備證用印款）之時間，最遲即為被告應備齊過戶所需證
      件資料交付代書收執之日，足見兩造依上開約定互負對待
      給付之義務。而原告於其寄送與被告之前揭存證信函中，
      已表明請求被告依約履行，以及原告願意給付價金之意，
      並無任何拒絕給付系爭土地買賣價金之表示，反係被告表
      明並無依約履行之意。況被告縱然尚未收受原告給付除簽
      約金以外之其他系爭土地價款，然被告移轉系爭土地所有
      權之義務並不當然免除，其逕將系爭土地移轉第三人，自
      屬可歸責於己之事由致給付不能。
    ⒌關於被告應賠償原告給付不能之損害金額：
      ⑴按損害賠償，除法律另有規定或契約另有訂定外，應以
        填補債權人所受損害及所失利益為限。依通常情形，或
        依已定之計劃、設備或其他特別情事，可得預期之利益
        ，視為所失利益，民法第216條定有明文。所謂依通常
        情形可得預期之利益，係指依通常情形，具有客觀確定
        性可得預期之利益，該所失利益，非指僅有取得利益之
        希望或可能為已足，尚須依通常情形，或依已定之計劃
        、設備或其他特別情事，具有客觀之確定性（最高法院
        95年度台上字第2895號民事判決參照）。再按民法第22
        6條第1項「損害」之範圍，應以債權人因債務人之給付
        不能致其財產受有損害，就其財產所受之損害額與其債
        權受侵害後財產之價值狀態，綜合衡量比較，以決定其
        財產法益所受不利益之數額。又民法第226條第2項所謂
        依通常情形可得預期之利益，係指依通常情形，具有客
        觀確定性可得預期之利益，不以現實有此具體利益為限
        （最高法院103年度台上字第2407號民事判決意旨參照
        ）。
      ⑵被告雖辯稱：原告尚未取得系爭土地而無從另行出售，
        所失利益損害賠償之主張也並非依通常情形，或依已定
        之計畫、設備或其他特別情事，可得預期之利益，其主
        張損害賠償為無理由等語。然揆諸前揭說明，民法第22
        6條第1項「損害」之範圍，應以原告因被告之給付不能
        致其財產受有損害，就其財產所受之損害額與其債權受
        侵害後財產之價值狀態，綜合衡量比較，以決定其財產
        法益所受不利益之數額，且民法第226條第2項所謂依通
        常情形可得預期之利益，係指依通常情形，具有客觀確
        定性可得預期之利益，不以現實有此具體利益為限。查
        兩造已簽訂系爭買賣契約，由原告以總價174,328,000
        元向被告購買系爭土地，被告雖主張其出售系爭土地之
        意思表示有錯誤而要撤銷，然其撤銷並不生合法效力，
        嗣被告於110年12月16日將系爭土地以300,000,000元之
        對價出售林文進，並將所有權移轉登記與林文進及其指
        定之人，被告依系爭買賣契約所負移轉系爭土地所有權
        之義務，即因可歸責於被告之事由致給付不能，被告應
        負給付不能損害賠償，原告並已於111年6月20日言詞辯
        論期日當庭表示解除系爭買賣契約之意思表示，已生效
        力等情，已如前述。而以通常情形觀之，被告既然得於
        110年12月16日將系爭土地以300,000,000元之對價售出
        ，可認原告於解除契約前，已受有系爭土地轉售價差利
        益之損害共計125,672,000元【計算式：出售林文進之
        價款300,000,000元－出售原告之價款174,328,000元＝12
        5,672,000元】。被告雖稱原告不得以不動產市價漲跌
        據以請求賠償，且原告未必能獲得與被告相同之締約機
        會云云，惟查，如前所述，系爭買賣契約已約定系爭土
        地需位在區段徵收範圍內，若未於範圍內，兩造同意解
        除系爭買賣契約，可見兩造均對於系爭土地位在區段徵
        收範圍內均有認識，且原告購買使用分區為農地、道路
        用地之系爭土地，其目的即在於利用系爭土地位在區段
        徵收範圍內之事實，日後地價可能上漲波動，藉此賺取
        價差獲利。而被告已於110年4月間將系爭土地以174,32
        8,000元之價格出售原告，惟嗣後拒絕移轉系爭土地所
        有權，更於110年12月間以300,000,000元出售系爭土地
        給林文進，亦係利用系爭土地之土地價格波動而賺取其
        增值利益。如被告與林文進就系爭土地之成交價格與系
        爭土地於110年12月間之市場交易價格並不相當，則林
        文進應不至於會以上開高價向被告購買系爭土地，堪認
        原告就其主張被告二次買賣所生之價差，即為依通常情
        形轉售系爭土地得取得之增值利益，並非僅為期待權等
        情，已為相當之證明，被告就其所辯原告未必能獲得同
        樣之締約機會，故該價差尚不具可觀確定性等語，並未
        提出證據資料為證，所辯尚難採認。被告於110年12月1
        6日違約以高於出售原告之價金轉售系爭土地所取得之
        增值利益，既已具客觀確定性，本屬被告倘依約移轉系
        爭土地所有權，原告依通常情形所得受之利益，被告自
        應予賠償。
　　　⑶至被告所舉臺灣高等法院104年度重上字第63號、101年
        度重上更（一）字第107號等民事判決，係他案法院基
        於個案事實所為認定，並無拘束本院之效力。再審酌其
        中臺灣高等法院104年度重上字第63號判決係認定該案
        買賣契約就移轉所有權附有期限，因期限尚未屆至，該
        案上訴人自不得向出賣人及連帶保證人主張轉售價差之
        履行利益損害賠償；而101年度重上更（一）字第107號
        判決係認定該案兩造已約定損害賠償總額以5,000,000
        元為限，業經該案被上訴人如數清償，故該案上訴人不
        得再請求被上訴人賠償其他債務不履行之損害，且上訴
        人係向被上訴人購入8戶房地，嗣被上訴人僅單獨出售1
        戶房地，而認上訴人在締約時因標的數量高達8戶，通
        常可擁有較購買1戶者更優惠之議價空間，故如逕將其
        間價差推論為不動產之價格上漲，有失公允等情，而駁
        回上訴人之請求。上開案件個案事實與本件事實均屬有
        間，尚難逕為比附援引。況上開臺灣高等法院104年度
        重上字第63號判決經上訴後，業經最高法院105年度台
        上字第2105號民事判決廢棄發回。是被告所辯上情，亦
        尚難為有利於被告之認定。
　㈢被告將系爭土地出售並為所有權移轉登記，係可歸責於被告
    之事由致給付不能，原告得依系爭買賣契約第8條第3項約定
    ，請求被告給付懲罰性違約金17,416,800元：　　　
    ⒈按違約金，除當事人另有訂定外，視為因不履行而生損害
      之賠償總額。但約定如債務人不於適當時期，或不依適當
      方法履行債務時，即須支付違約金者，債權人於債務人不
      履行時，除違約金外，並得請求履行或不履行之損害賠償
      ，民法第250條第2項定有明文。次按違約金得區分為損害
      賠償預定性質違約金及懲罰性違約金，前者乃將債務不履
      行債務人應賠償之數額予以約定，亦即一旦有債務不履行
      情事發生，債權人即不待舉證證明其所受損害係因債務不
      履行所致及損害額之多寡，均得按約定違約金請求債務人
      支付。後者之違約金係以強制債務之履行為目的，確保債
      權效力所定之強制罰，故如債務人未依債之關係所定之債
      務履行時，債權人無論損害有無，皆得請求，且如有損害
      時，除懲罰性違約金，更得請求其他損害賠償。又當事人
      約定之違約金是否過高，須依一般客觀事實，社會經濟狀
      況，當事人所受損害情形及債務人如能依約履行時，債權
      人可享受之一切利益為衡量標準，而債務人已為一部履行
      者，亦得比照債權人所受利益減少其數額，倘違約金係屬
      損害賠償總額預定之性質者，尤應衡酌債權人實際上所受
      之積極損害及消極損害，以決定其約定之違約金是否過高
      ，至懲罰性違約金則非以債權人所受損害為唯一審定標準
      ，尚應參酌債務人違約時之一切情狀斷之。是損害賠償預
      定性質違約金及懲罰性違約金，二者效力及酌減之標準各
      自不同，法院於衡酌當事人約定之違約金是否過高時，自
      應先就該違約金之性質予以定性，以為是否予以酌減及數
      額若干之判斷（最高法院109年度台上字第2079號、108年
      度台上字第568號民事判決意旨參照）又違約金債權，於
      有約定之違約情事時即已發生，不因契約解除而隨同消滅
      （最高法院61年台上字第2922號判決意旨參照）。
　　⒉次按解釋意思表示，應探求當事人之真意，不得拘泥於所
      用之辭句，民法第98條定有明文。惟契約文字業已表示當
      事人真意，無須別事探求者，即不得反捨契約文字而更為
      曲解（最高法院93年度台上字第2412號民事判決意旨參照
      ）。查系爭買賣契約第8條第3項約定「本約簽訂後，乙方
      （即被告）若有擅自解約、不為給付、給付不能、或其他
      違約情事致本約解除時，除應負擔甲方（即原告）所受損
      害之賠償外，並喪失收受買賣價金之權利，且應將乙方已
      支配之價金返還甲方，並同意按甲方已支付價金總額之同
      額，作為懲罰性違約金另行給付甲方」，上開約款載明被
      告若有給付不能等違約情事致系爭買賣契約解除時，「除
      應負擔原告所受損害之賠償外」，並應將原告已支付之價
      金返還原告，且同意按原告已支付價金總額之同額，作為
      「懲罰性違約金」另行給付給原告，顯見上開約定之違約
      金係屬「懲罰性違約金」之性質甚明，被告違約時，原告
      除得請求被告給付懲罰性違約金外，尚得請求被告賠償其
      因此所受之損害。
　　⒊被告雖辯稱系爭買賣契約第8條第3項約定應係參照系爭範
      本第11條第1項所訂定，是該違約金性質應參酌系爭範本
      為解釋，認定係損害賠償預定性違約金，故原告除違約金
      外，不得另行請求損害賠償云云。然查，系爭範本係內政
      部針對「成屋買賣」所編定，於本件土地買賣並無適用，
      且系爭範本第11條係規定「解約時賣方除應將買方已支付
      之房地價款並附加每日按萬分之二單利計算之金額，全部
      退還買方外，並應支付與已付房地價款同額之違約金；惟
      該違約金以不超過房地總價款百分之十五為限。買方不得
      另行請求損害賠償。」（本院卷二第357頁）等語，並未
      有任何關於「懲罰性違約金」文字之記載，且載明「買方
      不得另行請求損害賠償」，自屬損害賠償預定性質違約金
      。惟系爭買賣契約第8條第3項約定之違約金已載明係「懲
      罰性違約金」，且於被告違約時，原告除得請求被告給付
      懲罰性違約金外，尚得請求被告賠償其因此所受之損害，
      顯與系爭範本上開條文不同，故被告以此辯稱系爭買賣契
      約第8條第3項約定之違約金為損害賠償預定性質違約金，
      原告不能請求被告為其他損害賠償云云，尚非可採。
　　⒋被告雖辯稱原告請求之懲罰性違約金金額過高，應予酌減
      等語。惟查：
　　　⑴按違約金之約定，乃基於個人自主意思之發展、自我決
        定及自我拘束所形成之當事人間之規範，本諸契約自由
        之精神及契約神聖與契約嚴守之原則，契約當事人對於
        其所約定之違約金數額，應受其約束（最高法院102年
        度台上字第1606號裁判要旨參照）。違約金之約定，為
        當事人契約自由、私法自治原則之體現，雙方於訂約時
        ，既已盱衡自己履約之意願、經濟能力、對方違約時自
        己所受損害之程度等主、客觀因素，本諸自由意識及平
        等地位自主決定，除非債務人主張並舉證約定之違約金
        額過高而顯失公平，法院得基於法律之規定，審酌該約
        定金額是否確有過高情事及應予如何核減至相當數額，
        以實現社會正義外，當事人均應同受該違約金約定之拘
        束，法院亦應予以尊重，始符契約約定之本旨。倘債務
        人於違約時，仍得任意指摘原約定之違約金額過高而要
        求核減，無異將債務人不履行契約之不利益歸由債權人
        分攤，不僅對債權人難謂為公平，抑且有礙交易安全及
        私法秩序之維護（最高法院92年度台上字第2747號裁判
        要旨參照）違約金是否相當，應依一般客觀事實、社會
        經濟狀況及當事人所受損害情形，以為衡量之標準，約
        定之額數與實際損害顯相懸殊，法院得酌予核減，不因
        懲罰性違約金或賠償額預定性違約金而異（最高法院82
        年度台上字第2529號裁判要旨參照）。
　　　⑵查系爭買賣契約第8條第3項約定之懲罰性違約金，其目
        的在利用當事人擔心金錢損失之心態，督促簽約者確實
        履約。本院審酌原告已就系爭買賣契約支付價金17,416
        ,800元，為兩造所不爭執，且被告經原告寄發存證信函
        並提起本件訴訟請求依約履行，卻仍違反系爭買賣契約
        ，拒不將系爭土地移轉給原告，更於本件訴訟進行中，
        將系爭土地以30,000,000元出售林文進，並將系爭土地
        移轉登記與林文進及其指定之人，且原告因被告未依約
        履行，受有依通常情形轉售系爭土地可取得增值利益高
        達125,672,000元之損害，已如前述。且被告於簽立系
        爭買賣契約時，既已盱衡自己履約之意願、經濟能力、
        違約時可能負擔之責任等主、客觀因素，本諸自由意識
        及平等地位自主，決意與原告簽立系爭買賣契約，即應
        受系爭買賣契約第8條第3項約定關於違約金約定之拘束
        。至被告所舉系爭範本，於本件買賣土地並無適用，且
        系爭範本內所載條文亦與系爭買賣契約第8條第3項約定
        不同，故不能以系爭範本內容，而認原告本件請求之懲
        罰性違約金數額有過高情形。此外被告未能舉證證明原
        告本件請求之懲罰性違約金金額有何約定過高而顯失公
        平之情事，自不得於違約後，再抗辯應予核減。是本院
        考量上開一切情事，認原告請求被告給付懲罰性違約金
        17,416,800元，並無不當，尚無過高而應予酌減之必要
        ，被告所云該金額過高應予酌減，尚非可取。
  ㈣依上所述，被告抗辯其就出售系爭土地之意思表示有錯誤，
    其已撤銷出售系爭土地之意思表示，系爭買賣契約已不存在
    云云，並非可採，被告仍負有依系爭買賣契約將系爭土地所
    有權移轉登記與原告之義務。惟被告於110年12月16日已將
    系爭土地出售林文進，並將系爭土地移轉登記與林文進及其
    指定之人，就系爭買賣契約已陷於給付不能，原告並已依法
    解除系爭買賣契約，則原告自得依民法第226條第1項規定，
    請求被告給付原告所受價差利益之損害125,672,000元，及
    依系爭買賣契約第8條第3項約定，請求被告給付懲罰性違約
    金17,416,800元，共計143,088,800元【計算式：125,672,0
    00元（給付不能之損害賠償）＋17,416,800元（懲罰性違約
    金）＝143,088,800元】。又原告係以如附表「金額分配比例
    」欄所示之比例買受系爭土地，有系爭買賣契約可參（本院
    卷一第61、79、95頁），則原告請求被告給付各原告如附表
    「被告應給付金額」欄所示之金額（計算式詳如附表），核
    屬有據，應予准許。
  ㈤末按給付無確定期限者，債務人於債權人得請求給付時，經
    其催告而未為給付，自受催告時起，負遲延責任。其經債權
    人起訴而送達訴狀，或依督促程序送達支付命令，或為其他
    相類之行為者，與催告有同一之效力，民法第229條第2項定
    有明文。又遲延之債務，以支付金錢為標的者，債權人得請
    求依法定利率計算之遲延利息。但約定利率較高者，仍從其
    約定利率。應付利息之債務，其利率未經約定，亦無法律可
    據者，週年利率為百分之5，民法第233條第1項、第203條亦
    有明文。經查，本件原告依民法第226條第1項規定及系爭買
    賣契約第8條第3項約定，請求被告給付各原告如附表「被告
    應給付金額」欄所示之金額，均屬無確定期限之給付，既經
    原告提出民事準備（六）暨變更聲明狀請求被告給付，兩造
    亦不爭執被告係於111年6月14日收受上開書狀繕本（本院卷
    二第214頁），則原告併請求被告給付自上開書狀繕本送達
    之翌日即111年6月15日起至清償日止，按週年利率5％計算之
    法定遲延利息，亦屬有據。
六、綜上所述，原告依民法第226條第1項規定及系爭買賣契約第
    8條第3項約定，請求被告給付各原告如附表「被告應給付金
    額」欄所示之金額，及均自111年6月15日起至清償日止，按
    週年利率5％計算之利息，為有理由，應予准許。又兩造分別
    陳明願供擔保請准宣告及免為假執行，經核均無不合，爰各
    酌定相當之擔保金額准許之。
七、本件事證已臻明確，兩造其餘之攻擊或防禦方法及所舉證據
    ，經本院斟酌後，認為均不足以影響本判決之結果，爰不逐
    一論列，附此敘明。　
八、訴訟費用負擔之依據：民事訴訟法第78條、第85條第1項。 
    　　　　
中　　華　　民　　國　　111 　年　 　8 　 月　　12　　日
                  民事第二庭    法  官    余玟慧
以上正本係照原本作成　　　　　　　　　
如不服本判決，應於判決送達後20日內，向本院提出上訴狀並表
明上訴理由，如於本判決宣示後送達前提起上訴者，應於判決送
達後20日內補提上訴理由書（須附繕本）。
如委任律師提起上訴者，應一併繳納上訴審裁判費。
中　　華　　民　　國　　111 　年　　8 　　月　　18　　日
                               書記官     于子寧
附表
編 號 原告姓名 金額分配 比例 被告應給付金額（新臺幣） 左列金額計算方式 供擔保金額（新臺幣） 1 廖朝州 20/100 28,617,760元 143,088,800元×20/100＝28,617,760元 9,540,000元 2 邱琴馨 20/100 28,617,760元 同上 9,540,000元 3 張書睿 20/100 28,617,760元 同上 9,540,000元 4 洪乙彥 27/100 38,633,976元 143,088,800元×27/100＝38,633,976元 12,878,000元 5 曾錦麟 10/100 14,308,880元 143,088,800元×10/100＝14,308,880元 4,770,000元 6 黃錦雀 3/100 4,292,664元 143,088,800元×3/100＝4,292,664元 1,431,000元